臺灣高等法院花蓮分院刑事判決　　　　　　　　　　　九十年度上訴字第二八五號
　　上訴人即被告　乙○○
右上訴人因違反森林法案件，不服臺灣台東地方法院八十八年度訴字第三三二號中華
民國九十年九月十九日第一審判決（起訴案號：臺灣臺東地方法院檢察署八十八年度
偵字第一九四一、一九四二號），提起上訴，本院判決如左：
    主  文
原判決關於乙○○部分撤銷。
乙○○連續竊取森林主產物，為搬運贓物，使用車輛，累犯，處有期徒刑壹年，併科
罰金捌萬陸仟捌佰玖拾伍元，罰金如易服勞役，以罰金總額與陸個月之日數比例折算
。
    事  實
一、乙○○係裕榮營造有限公司負責人，曾違反麻醉藥品管理條例，經台灣花蓮地方
    法院判處有期徒刑六月，於八十六年一月十八日執行完畢，仍不知悔改，復夥同
    該公司駕駛挖土機之丙○○（已撤回上訴而確定）及駕駛大貨車之甲○○（亦已
    撤回上訴而確定），共同基於意圖為自己不法之所有之犯意聯絡，於八十八年六
    月二十五日上午十時許，在台東縣海端鄉○○○路一百五十六公里三百公尺處關
    山第十九林班，竊取森林主產物紅檜二棵，山價新台幣（下同）四萬九千八百九
    十五元，為方便搬運，將其中一棵鋸為二段，惟丙○○以挖土機吊起上開紅檜，
    準備放置於甲○○駕駛之車號ＶＳ－三五０大貨車時，被行政院農業委員會台東
    林區管理處關山工作站之巡山員胡古寶適時發現，予以制止，致未能得逞。
二、乙○○復基於意圖為自己不法所有之概括犯意，於八十八年七月十四日十五時許
    ，在台東縣海端鄉○○段第二九六號公有森林內，竊取山價三萬七千元之森林主
    產物牛樟一棵，得手後以車號ＶＳ－三五０大貨車搬運，惟行經南橫公路往霧鹿
    村道一千五百公尺處時，所載運之牛樟掉落路面，經路人報警處理而發覺上情。
三、案經台東縣警察局關山分局報請臺灣臺東地方法院檢察署檢察官偵查起訴。
    理  由
一、訊據上訴人即被告乙○○矢口否認右揭竊取森林主產物之犯行，於原審辯稱：「
    因為承包工務局之清除坍方工程，木頭堵住箱涵出水口，所以才把木頭鋸斷，以
    吊車吊起，丟在路邊，並無竊取該檜木」、「牛樟木是風倒木，在路邊撿的，向
    朋友潘盈樟要的做為工寮的柴火用」云云。
二、經查：
（一）被告竊取檜木之事實，業據證人即林務局關山工作站巡山員胡古寶於警訊、偵
      查及原審中，證稱：「我因在臺二十線，一五六公里過三百公尺處，發現丙○○在該處用怪手吊林產物檜木，所以至派出所製作筆錄」「當時情形有三個人
      ，丙○○和他的老闆乙○○，還有一臺砂石車」（警卷第五頁）「我發現乙○○等三人在南橫公路竊取檜木，該木是枯倒木，倒在水溝的底下，他們用怪手
      吊上來，檜木在排水溝下方約十多公尺處，沒有堵住箱涵」「丙○○用怪手吊
      檜木時，甲○○開的砂石車在旁邊，他們修的那條路，不會因丙○○駕駛怪手
      工作，使砂石車無法通行，所以我才認為他們在偷木頭，我告訴他們這木頭不
      能拿，他們就放下木頭，我在現場待幾分鐘，就去報案」（一九四一號偵查卷
      第二一、三七、三八頁）「發現時被告正在吊木頭，木材在水溝裡，鋼索已綑
      綁木頭，木頭已被截斷」「附近都還沒有施工，現場只有被告三人，我在現場
      看到有鍊鋸、鋼索、卡車、挖土機，路面沒有施工，當時路面很好，不需要施
      工，車子可以通行」「需要經過上級指示才可以將風到木移動，除非擋到道路
      ，要跟我們申請，我們派人勘查過才可以移動」等語甚詳（原審卷第二五、一
      一０頁）；核與證人即向陽派出所警員趙國智於偵查中所證：到現場時，路面
      乾淨，木頭在路旁下方約二公尺以上處，木頭上還留有鋼索等語（一九四一號
      偵查卷第三二頁）之情節相符。證人即公路局關山工務段人員徐文義於原審亦
      結稱：如果樹木擋住出水口，只要清開讓它可以出水就可以，以工程之觀點來
      看，該址只要以怪手將樹木推開即可，不需要用到吊車鍊鋸等語（原審卷第一
      ０五頁）。復有價格查定書一紙、土地登記簿謄本一份、現場相片六張、會勘
      記錄一份、保管條一紙附卷可參。被告未經主管機關之許可，擅自竊取森林主
      產物，顯有不法所有之意圖，所辯無非卸責之詞，不足採信，此部分之犯行堪
      以認定。
（二）被告對於上開時地載運牛樟木之事實，並不諱言。其雖另辯稱牛樟木係向朋友
      潘盈樟要的，做為工寮的柴火用等語；惟與證人潘盈樟於原審所結證：我有標
      到風倒木，我可以蒐集風倒木的時間是八十六年六月十七日到七月十七日，時
      間過了就不能再蒐集，除非再聲請，乙○○問我有無廢材，我沒有答應他，只
      教他自己去工地看，我沒有同意他拿等語（原審卷第一二五、一二六頁），並
      不相符；且依被告所提出之「台東縣海端鄉原住民保留地林產物採運契約書」
      記載，潘盈樟得採取林產物之期間為八十六年六月十七日至七月十七日，早已
      過期，也無權答應被告拿取牛樟木；是被告所辯，並不可採。此外復有財積調
      查表及山價查定書各一紙、現場相片八張、會勘紀錄一份、保管書一紙在卷足
      憑，被告此部分之事證亦極明確，犯行堪以認定。
三、核被告竊取紅檜之行為，係犯森林法第五十二條第二項、第一項第四款及第六款
    之結夥二人以上竊取森林主產物為搬運贓物使用車輛未遂罪，森林法第五十二條
    第一項所列各款乃該條竊取森林主、副產物之加重條件，犯該罪兼具數款加重情
    形時，因竊取行為祇有一個，仍祇成立一罪，尚非法條競合或犯罪競合（最高法
    院六十九年台上字第三九四五號判例意旨可資參照）。其與丙○○、甲○○三人
    間，有犯意聯絡及行為分擔，為共同正犯。又被告雖已著手竊取行為之實施，然
    未生既遂之結果，應論以未遂犯。次核被告竊取牛樟木之行為，係犯森林法第五
    十二條第一項第第六款之竊取森林主產物為搬運贓物使用車輛罪。其先後二次竊
    取森林主產物之犯行，時間緊接，犯罪構成要件相同，顯係基於概括犯意而為之
    ，為連續犯，應依刑法第五十六條規定，從情節較重之連續竊取森林主產物為搬
    運贓物使用車輛罪處斷，並加重其刑。另被告曾違反麻醉藥品管理條例，經法院
    判處有期徒刑六月確定，於八十六年一月十八日執行完畢，有台灣高等法院被告
    全國前案紀錄表在卷可考，其於五年內再犯本件有期徒刑以上之罪，為累犯，應
    依刑法第四十七條規定加重其刑。
四、原審對被告論罪科刑，固非無見。惟按罰金總額折算逾六個月之日數者，以罰金
    總額與六個月之日數比率折算，刑法第四十二條第三項定有明文，原審對被告併
    科罰金之金額，折算後已逾六個月之日數，竟諭知罰金如易服勞役，以三百元折
    算一日，於法未合。被告上訴否認犯罪，雖無理由，惟原判決既有未當，仍應予
    撤銷改判。爰審酌被告曾犯詐欺、竊盜、違反麻醉藥品管理條例等案件，有台灣
    高等法院被告全國前案紀錄表可稽，素行不良，犯罪動機、目的、犯罪手段及犯
    罪後態度不佳等一切情狀，量處如主文第二項所示之刑，並諭知罰金易服勞役之
    折算標準，以示懲戒。至檢察官聲請就被告所有車號ＶＳ－三五０大貨車予以沒
    收乙節，雖該車輛為供犯罪所用之物，惟被告使用該車輛竊取紅檜及牛樟之山價
    ，合計僅為八萬六千八百九十五元，價值非鉅，如予沒收，有失比例原則，爰不
    為沒收之諭知，附此說明。
五、被告經合法傳喚，無正當理由不到庭，爰不待其陳述逕行判決。
據上論斷，應依刑事訴訟法第三百六十九條第一項前段、第三百七十一條、第三百六
十四條、第二百九十九條第一項前段，森林法第五十二條第一項第六款，刑法第十一
條前段、第五十六條、第四十七條、第四十二條第三項，罰金罰鍰提高標準條例第一
條前段、第二項，判決如主文。
本案經檢察官李土城到庭執行職務。
中      華      民      國      九十一      年      三      月    五    日
                                  審判長法官  吳  鴻  章
                                        法官  張  健  河
                                        法官  林  慶  煙
右正本證明與原本無異。
如不服本判決，應於判決送達後十日內向本院提出上訴狀。其未敘述理由者，並應於
提出上訴狀後十日內向本院補提理由狀(均須附繕本)。
                                      書記官  陳  萬  山
附錄本判決論罪科刑法條：
刑事訴訟法第三百六十九條
 (撤銷原判決－自為判決或發回)
第二審法院認為上訴有理由，或上訴雖無理由，而原判不當或違法者，應
將原審判決經上訴之部份撤銷，就該案件自為判決。但因原審判決諭知管
轄錯誤、免訴、不受理係不當而撤銷之者，得以判決將該案件發回原審法
院。
第二審法院因原審判決未諭知管轄錯誤係不當而撤銷之者，如第二審法院
有第一審管轄權，應為第一審之判決。
刑事訴訟法第三百七十一條
 (一造缺席判決 (六) )
被告合法傳喚，無正當之理由不到庭者，得不待其陳述，逕行判決。
刑事訴訟法第三百六十四條
 (第一審程序之準用)
第二審之審判，除本章有特別規定外，準用第一審審判之規定。
刑事訴訟法第二百九十九條
 (科刑或免刑判決)
被告犯罪已經證明者，應諭知科刑之判決。但免除其刑者，應諭知免刑之
判決。
依刑法第六十一條規定，為前項免刑判決前，並得斟酌情形經告訴人或自
訴人同意，命被告為左列各款事項：
一  向被害人道歉。
二  立悔過書。
三  向被害人支付相當數額之慰撫金。
前項情形，應附記於判決書內。
第二項第三款並得為民事強制執行名義。
